臺灣新北地方法院民事判決
111年度訴字第2457號
原      告  李榮舉  

被      告  李茂德  
訴訟代理人  李國禎  
上列當事人間請求給付遺失物拾得報酬事件，本院於民國111年1
1月18日言詞辯論終結，判決如下：
    主  文
被告應給付原告新臺幣參萬壹仟零壹拾捌元。
原告其餘之訴駁回。
訴訟費用由被告負擔百分之四，餘由原告負擔。
本判決第一項得假執行；但被告如以新臺幣參萬壹仟零壹拾捌元
為原告預供擔保，得免為假執行。
    事實及理由
一、按訴狀送達後，原告不得將原訴變更或追加他訴，但請求之
    基礎事實同一、擴張或減縮應受判決事項之聲明者，不在此
    限，民事訴訟法第255條第1項第2款、第3款分別定有明文。
    查原告起訴原訴之聲明係：被告應給付原告新臺幣（下同）
    12萬元（見本院111年度板簡字第1620號卷〈下稱簡字卷〉第1
    1頁），嗣變更訴之聲明為：被告應給付原告80萬元（見本
    院卷第23頁），核其訴之變更與前揭法條規定相符，應予准
    許。
二、原告主張：伊於民國111年1月11日在新北市土城區中央路與
    忠義路口拾獲聯邦商業銀行支票1紙（票面金額827萬1,510
    元、票號UA0000000、發票人林鴻邦、發票日111年1月11日
    ，下稱系爭支票）後，送交新北市政府警察局土城分局土城
    派出所，嗣於111年1月25日經警告知該支票已交還遺失人即
    被告，伊自得請求報酬80萬元。爰依民法第805條第2項規定
    ，求為命被告如數給付之判決等情。並聲明：被告應給付原
    告80萬元。
三、被告則以：系爭支票係記名票據，並禁止背書轉讓，且伊遺
    失系爭支票後，旋即至新北市政府警察局土城分局頂埔派出
    所報案遺失，亦辦理掛失止付，並至臺灣士林地方法院辦理
    公示催告，嗣因取回支票而未完成公示催告程序。原告不應
    依票面金額請求80萬元之報酬，至多僅能以票面金額按公示
    催告9個月計算法定利息之10％為報酬等語，資為抗辯。並聲
    明：原告之訴駁回。
四、本院之判斷：
　㈠被告原為系爭支票之執票人，於111年1月11日遺失，由原告
    於同日拾獲，送交派出所等事實，為兩造所不爭執（見本院
    卷第24至25頁），堪信屬實。
　㈡按有受領權之人認領遺失物時，拾得人得請求報酬。但不得
    超過其物財產上價值1/10；其不具有財產上價值者，拾得人
    亦得請求相當之報酬，此觀民法第805條第2項規定甚明。原
    告依上開規定請求被告給付報酬，為被告所拒，並以前詞置
    辯。茲析述如下：
　⒈支票係支付工具，為具有財產價值之動產，亦得為遺失物，
    自有民法第805條第2項規定之適用。又支票與一般動產究有
    不同，蓋因支票遺失得依公示催告及除權判決之程序聲請法
    院宣告無效，其結果無異將使該支票形同廢紙，固無疑義。
    惟如支票由善意受讓人取得，遺失人將受有損害；且遺失人
    未持有支票，行使權利諸多不便；況公示催告及除權判決之
    程序均需耗費勞力、時間、費用，故拾得人返還其支票，可
    使遺失人受益甚多。故遺失人給予拾得人相當之報酬，應屬
    合理。
　⒉惟遺失之支票，其價值並不當然等同於票面金額。其報酬金
    額，應以遺失人依公示催告程序，無人申報權利，得獲除權
    判決所需期間計算之法定遲延利息為計算依據（最高法院83
    年度台上字第913號判決意旨參照）。是依民事訴訟法第556
    條規定，依同法第562條規定申報權利之期間，自公示催告
    之公告開始公告於法院網站之日起、最後登載公報、新聞紙
    之日起，應有3個月以上，9個月以下。則系爭支票面額827
    萬1,510元，以公示催告最高申報權利期間9個月為基準，依
    法定週年利率5％計算利息為31萬0,182元【計算式：8,271,5
    10×5％×9/12＝310,182，小數點以下四捨五入】，應可認係被
    告因即時受領拾得系爭支票可獲得之利益，則原告可得請求
    之報酬，應以上開金額1/10即3萬1,018元為適當。
五、綜上所述，原告依民法第805條第2項規定，請求被告給付3
    萬1,018元，為有理由，應予准許。逾此範圍之請求，則屬
    無據，應予駁回。又本院所命給付金額未逾50萬元，應依職
    權宣告假執行，並依職權酌定相當之擔保金額，宣告被告得
    供擔保免為假執行。
六、本件事證已臻明確，兩造其餘攻擊、防禦及舉證，經本院審
    酌後，認與判決結論均無影響，爰不一一論列，附此敘明。
七、據上論結，本件原告之訴為一部有理由，一部無理由。依民
    事訴訟法第79條、第389條第1項第5款、第392條第2項，判
    決如主文。
中　　華　　民　　國　 111　　年　　12　　月　　2 　　日
                  民事第六庭    法　官　賴彥魁 
以上正本係照原本作成。
如對本判決上訴，須於判決送達後20日之不變期間內，向本院提
出上訴狀。如委任律師提起上訴者，應一併繳納上訴審裁判費。
中　　華　　民　　國　 111　　年　　12　　月　　2 　　日
                                書記官　蘇莞珍